【裁判字號】    98,婚,626
【裁判日期】    990115
【裁判案由】    離婚
【裁判全文】
臺灣臺南地方法院家事裁定               98年度婚字第626號
原      告  甲○○
訴訟代理人  陳培芬律師
被      告  乙○○
上列當事人間請求離婚事件，本院裁定如下：
    主      文
本件移送臺灣高雄地方法院。
    理      由
一、原告起訴主張：兩造於民國94年12月3日結婚，婚後同住於
    高雄縣茄萣鄉被告父親家，兩造婚後常因家用金錢問題發生
    爭吵，被告慣以手捏原告鼻子，拍打原告臉頰、身體，抽煙
    時故意將煙霧噴向原告臉部，並以不堪入耳之三字經辱罵原
    告，又於94年12月間毆打原告致流產，足證被告對原告所為
    身體上及精神上不法侵害確已達不堪同居虐待之程度，原告
    得依民法第1052條第1項第3款訴請離婚；又原告自95年4月
    間車禍出院，搬回娘家與家人同住於台南縣歸仁鄉○○村○
    ○○街41號處，被告即對原告不聞不問，亦未支付原告之醫
    藥費及生活費，且97年12月之後兩造即未再見面聯繫，足證
    被告係惡意遺棄原告於繼續狀態中，原告亦得依民法第1052
    條第1項第5款訴請離婚；另兩造婚後即不斷發生爭吵，夫妻
    情感無法修復，自95年4月間分居迄今已長達約3年半，持續
    多年雙方均無意挽回，夫妻情份有名無實，形同陌路，顯然
    兩造婚姻關係誠摯相愛之基礎已蕩然無存，足證兩造婚姻已
    發生破綻而有難以維持婚姻之重大事由，故原告亦得依民法
    第1052條第2項之規定訴請離婚，為此提起本件訴訟請准兩
    造等語。
二、按離婚之訴，專屬夫妻之住所地或夫妻死亡時住所地之法院
    管轄，但訴之原因事實發生於夫或妻之居所地者，得由各該
    居所地之法院管轄，民事訴訟法第568條第1項有明文規定。
    又訴訟之全部或一部，法院認為無管轄權者，依原告聲請或
    依職權以裁定移送其管轄法院，民事訴訟法第28條第1項定
    有明文。
三、查兩造係於94年12月3日結婚，婚後共同設籍於高雄縣茄萣
    鄉○○村○○路1巷19之8號，嗣原告於本件起訴前於98年9
    月22日始將戶籍遷至台南縣關廟鄉○○村○○路280巷80號
    ，而被告之戶籍則於97年3月26日變更為高雄縣茄萣鄉○○
    村○○路○段78巷5弄2號，此有原告所提戶籍謄本2份可憑
    ，可見兩造於婚後共同設籍地為高雄縣茄定鄉。再參原告於
    本院99年1月6日審理時陳述：兩造婚後一起住在高雄茄萣鄉
    被告父親家，其於95年4月份出車禍搬回台南縣歸仁鄉娘家
    ，被告未與其一起搬回娘家，其起訴前將戶籍遷回台南縣關
    廟鄉，之前在高雄縣茄萣鄉等語，足見兩造本係共同以高雄
    縣茄萣鄉○○村○○路1巷19之8號為其等久住之地，應以該
    址為兩造共同住所。至原告起訴請求離婚，雖又主張伊於奇
    美醫院住院期間，被告曾以要為伊復健為由，強行彎折伊開
    刀未癒之右腿，驚動護士及警衛到病房制止、及被告在伊住
    院期間屢以兩造個性不合為由提出離婚等情，查其事實發生
    地雖係在台南，然事發地點為醫院，顯非兩造之居所地，自
    難僅以該事實發生於台南，而認本院亦有管轄權。綜此，依
    上開民事訴訟法第568條第1項規定，本件自應由夫妻之住所
    地即臺灣高雄地方法院管轄，本院既無管轄權，原告向本院
    起訴，顯有違誤，爰依職權將本件移送於管轄之臺灣高雄地
    方法院。
四、依民事訴訟法第28條第1項，裁定如主文。
中    華    民    國    99    年    1     月    15    日
                  家事法庭    法  官  林富郎
以上為正本係照原本作成。
如對本裁定抗告須於裁定送達後10日內向本院提出抗告狀，並繳
納抗告費用。
中    華    民    國    99    年    1     月    15    日
                              書記官  劉毓如


司法院資訊處製作；財團法人民間司法改革基金會備份。
